臺灣高等法院臺中分院刑事判決
                            110年度上訴字第861、862號
上　訴　人　
即　被　告　曹榮浤　男　(民國00年00月00日生)
　　　　　　　　　　身分證統一編號：Z000000000號
　　　　　　　　　　住○○市○○區○○路0段000號
　　　　　　　　　　居臺中市○里區○○路0段000號
指定辯護人　王銘助律師（義務辯護）
上列上訴人即被告因偽造有價證券案件，不服臺灣臺中地方法院
109年度訴字第1933、2547號，中華民國110年2月25日第一審判
決（起訴案號：臺灣臺中地方檢察署109年度偵字第19692號，追
加起訴案號：109年度偵字第17048號），提起上訴，本院判決如
下：
    主  文
上訴駁回。
    犯罪事實
一、曹榮浤因急需週轉，意圖供行使之用，基於偽造有價證券之
    犯意而為下列犯行：
  ㈠於民國109年3月4日前某時，在臺中市○○區○○路0段000 號居
    所內，竊取與其同居之父親曹昌洲向上海商業銀行大里分行
    申請之帳號：00000000000000號、票號：TLA0000000號之空
    白支票及曹昌洲之印章，未經曹昌洲之同意或授權，擅自蓋
    曹昌洲之印文於支票上，並填寫金額為新臺幣（下同）20萬
    元、發票日為109年4月10日以偽造之，再於同年3月4 日，
    持向許惠善票貼現金20萬元而行使之。
  ㈡於108年12月間某時，在上開住處內，竊取曹昌洲已蓋有其印
    文之上開上海商業銀行大里分行之空白支票（票號：TLA000
    0000號），而未經曹昌洲之同意或授權，擅自在該支票上填
    入金額20萬元及發票日為108 年11月30日以偽造之，並於同
    年12月間某日，持向林旻鑫票貼現金20萬元而行使之。
  ㈢於108年12月間某時，在上開住處內，竊取曹昌洲已蓋有其印
    文之上開上海商業銀行大里分行之空白支票（票號：TLA000
    0000號），而未經曹昌洲之同意或授權，擅自在該支票上填
    入金額10萬元及發票日為109年3月30日以偽造之，並於109
    年3月上旬某日，持以向林鴻暐票貼現金10萬元而行使之。
    嗣曹昌洲發現支票遭竊而申報止付，致許惠善、林旻鑫親自
    及林鴻暐委託劉晏如各持上開支票提示付款遭退票，始查上
    情（上述曹榮浤涉犯親屬間竊盜部分均未據告訴）。
二、案經臺中市政府警察局第二分局、霧峰分局報告臺灣臺中地
    方檢察署檢察官偵查起訴。
    理    由
一、證據能力部分：
  ㈠按被告以外之人於審判外之陳述，雖不符刑事訴訟法第159條
    之1至第159條之4之規定，而經當事人於審判程序同意作為
    證據，法院審酌該言詞陳述或書面陳述作成時之情況，認為
    適當者，亦得為證據；又當事人、代理人或辯護人於法院調
    查證據時，知有第159條第1項不得為證據之情形，而未於言
    詞辯論終結前聲明異議者，視為有前項之同意，刑事訴訟法
    第159條之5定有明文。經查，本判決以下所引用被告以外之
    人於審判外之言詞或書面陳述，對被告曹榮浤而言，性質上
    屬傳聞證據，惟被告及其辯護人已知悉有刑事訴訟法第159
    條第1項之情形，並未爭執該等證據之證據能力，且與其辯
    護人均未於言詞辯論終結前聲明異議，本院審酌上開證據作
    成時之情況，尚無違法取證或不當之情形，復與本案之待證
    事實間具有相當之關聯性，以之作為證據應屬適當，揆諸上
    開規定，應認有證據能力。
  ㈡又傳聞法則乃對於被告以外之人於審判外之言詞或書面陳述
    而為之規範，本判決以下所引用之非供述證據，無刑事訴訟
    法第159 條第1 項規定傳聞法則之適用，且與本案待證事實
    具有關聯性，亦查無依法應排除其證據能力之情形，依法自
    得作為證據。
二、認定事實所憑之證據及理由：
    上揭犯罪事實，業據被告於警詢、偵查、原審準備程序、審
    理及本院審理中均坦承不諱（見偵19692號卷第17-20頁、第
    47-50頁、偵17048號卷第19-21頁、第95-97頁、原審訴1933
    號卷第42頁、訴2547號卷第91-92頁、本院上訴861號卷第12
    8頁），核與證人即被害人許惠善、曹昌洲於警詢及偵查中
    之證述、證人即被害人林旻鑫、林鴻暐、證人劉晏如於警詢
    中之證述相符（見偵19692號卷第21-24頁、第47-50頁、第2
    5-27頁、偵17048號卷第23-25頁、第95-97頁、第27-29 頁
    、第31-33頁、第35-37頁），並有票號TLA0000000號、TLA0
    000000號、TLA0000000號支票影本各1紙、台灣票據交換所
    退票理由單、掛失止付票據提示人資料查報表、票據掛失止
    付通知書、遺失票據申報書各3紙在卷可佐（見偵19692 號
    卷第31-37頁、偵17048號卷第47-53頁、第57-63頁），足認
    被告前揭任意性自白與事實相符，堪以採信。是本案事證明
    確，應依法論科。
三、論罪科刑：
  ㈠按刑法上所謂偽造有價證券，係以無權製作之人冒用他人名
    義而製作完成具有價證券之形式，足以使人誤信為真正為已
    足。又所謂空白授權票據，係指發票人預行簽名於票據，將
    票據上其他應記載事項之全部或一部，授權他人補充完成之
    票據。空白票據為未完成之票據，在第三人依據授權契約補
    充空白部分之前，雖不得為付款之提示，亦不得為票據上權
    利之保全或行使追索權，惟迨第三人行使補充權後，即成為
    有效票據，而為刑法所保護之有價證券（最高法院108 年度
    台上字第186 號判決意旨參照）。查，被告就事實欄一㈡、㈢
    所為，均係未經曹昌洲之同意或授權，擅自填載金額及發票
    日於曹昌洲預先蓋印之空白支票，揆諸前揭最高法院判決意
    旨，該等支票已成為刑法所保護之有價證券，且外觀上已足
    使他人誤認該等支票為曹昌洲所發票之支票，自屬偽造有價
    證券之行為。是核被告所為，均係犯刑法第201條第1項之偽
    造有價證券罪。被告就事實欄一㈠盜蓋曹昌洲印章之階段行
    為，及各次行使偽造支票之低度行為，均為偽造有價證券之
    高度行為所吸收，均不另論罪。被告所犯3次偽造有價證券
    行為間，時間不同、犯意各別，行為互殊，應予分論併罰。
  ㈡被告前曾因妨害風化案件，經臺灣臺中地方法院以106年度中
    簡字第512號判決處有期徒刑4月確定，並於106年5月16日易
    科罰金執行完畢，此有臺灣高等法院被告前案紀錄表在卷可
    查，其於有期徒刑執行完畢後，5年內故意再犯本案有期徒
    刑以上之罪，均為累犯，然經適用刑法第59條規定酌減其刑
    後（詳如後述），於本案依累犯規定加重最輕本刑，已無過
    苛之虞，爰依刑法第47條第1項規定，均加重其刑。
  ㈢被告於本案犯後均坦承犯行，且已和被害人許惠善、林旻鑫
    、林鴻緯均達成和解，並已賠償完畢，且均不追究被告之刑
    事責任，此有和解書3紙在卷可查（見原審訴1933號卷第47
    頁、第79頁、第81頁），足認被告犯後已盡力彌補其所造成
    之損害，而偽造有價證券罪之最低本刑為有期徒刑3年以上
    ，依前述累犯規定加重後，本案應量處之最低本刑為有期徒
    刑3年1月以上，本院認本案如量處最低本刑，猶嫌過重，其
    犯罪情狀足堪憫恕，爰均依刑法第59條規定，減輕其刑，並
    與前揭累犯加重事由，依法先加後減之。
  ㈣按刑法第62條關於自首規定之所謂「發覺」，固指有偵查犯
    罪權限之公務員已知悉犯罪事實及犯罪行為人而言，然不以
    確知其人犯罪無誤為必要，若依憑現有客觀之證據，足認行
    為人與具體案件間，具備直接、明確及緊密之關聯，而有「
    確切之根據得合理之可疑」其為犯罪嫌疑人之程度者，即屬
    之；此與尚未發現犯罪之任何線索或證據，僅憑偵查犯罪公
    務員之工作經驗，或根據已掌握之線索，發現於犯罪發生後
    ，行為人有不正常神態、舉止或反應異常等表現，引人疑竇
    等情形，尚未能將行為人鎖定為犯罪嫌疑人，而僅屬「單純
    主觀上之懷疑」之情形不同（最高法院109年度台上字第433
    8號判決意旨參照）。辯護人雖為被告辯護稱：被告於警詢
    時坦承支票是由其簽發，請審酌是否符合自首等語；然查，
    本案係曹昌洲因發現其支票遺失，向台灣票據交換所申請掛
    失止付，許惠善、林旻鑫、林鴻暐提示付款因而遭拒，台灣
    票據交換所台中分所並檢附相關資料函請臺中市政府警察局
    第二分局及霧峰分局偵查，嗣後第二分局於109年4月22日通
    知許惠善到案說明，霧峰分局則分別於同年4月13日、4 月1
    4日通知林旻鑫、林鴻暐到案說明、渠等並均向警方陳述渠
    等提示遭退票之支票係被告所交付，嗣後霧峰分局及第二分
    局始分別於同年4月27日及6月5日通知被告到案說明，此有
    台灣票據交換所台中市分所函3紙、被害人等及被告之警詢
    筆錄在卷可稽（見偵19692號卷第29頁、第21-24頁、第17-2
    0頁、偵17048號卷第45頁、第55頁、第27-29頁、第31-33 
    頁），是於被告在警詢中坦承犯罪之前，警方已掌握被害人
    等所持之支票均經曹昌洲申報遺失，且該等支票均係被告所
    交付予被害人等，當已對被告涉有本案犯行有合理懷疑，因
    而通知被告到案說明，堪認已經發覺犯罪，其後被告固然自
    白犯罪，然仍與自首之要件有間，不構成自首，辯護意旨所
    指並不足採。
  ㈤原審法院因認被告罪證明確，適用前揭論罪科刑法律規定，
    以行為人之責任為基礎，審酌被告未經曹昌洲之同意或授權
    ，偽造面額分別為20萬元、20萬元、10萬元之支票各1 紙，
    並持以向被害人等票貼借款之犯罪手段、所生損害，暨被告
    始終坦承犯行，並均已和被害人等達成和解且賠償完畢之犯
    後態度，及其於原審審理時自陳大學畢業之智識程度、從事
    夜市擺攤、現於寢具店上班之生活狀況，暨其素行等一切情
    狀，各按其偽造票據金額大小，分別量處有期徒刑1年8月、
    1年8月、1年7月，並衡酌被告所犯各罪之犯罪類型、行為態
    樣、手段、動機、侵害法益種類及責任非難程度，而為整體
    評價後，定其應執行之刑為有期徒刑1年9月。另說明被告前
    因妨害風化案件，經原審法院以106年度中簡字第512號判決
    處有期徒刑4月確定，並於106年5月16日易科罰金執行完畢
    ，業如前述，本案各罪之宣告刑縱均為有期徒刑2年以下，
    然自前述有期徒刑執行完畢後尚未逾5年，仍不合於宣告緩
    刑之要件。且就沒收部分敍明：按刑法第205條就偽造之有
    價證券，固規定不問屬於犯人與否，均沒收之。惟在票據上
    簽名者，依票上所載文義負責，且票據之偽造，不影響於真
    正簽名之效力。從而背書人在偽造票據背面簽名者，即應負
    背書人責任。於將偽造票據諭知沒收時，自應將該背書排除
    在外，以免影響合法執票人之票據權利（最高法院106 年度
    台上字第1236號判決意旨參照）。查，被告本案所偽造之支
    票3紙，其後均有經被告簽名背書，此有該支票之影本3 紙
    在卷足查（見偵19692號卷第31頁、偵17048號卷第45頁、第
    55頁），此部分被告係簽自己之名，簽名自為真正，縱發票
    人為曹昌洲部分均係被告所偽造，仍不影響被告背書之效力
    ，是被告仍應就此3紙支票負背書人之責，為免影響合法執
    票人之票據權利，爰僅就被告所偽造「曹昌洲」為發票人部
    分宣告沒收。
　㈥經核原審法院認事用法均無違誤，量刑亦盡可能為被告利益
    考量，並無過苛之虞，而合於罪刑相當原則，應予維持。被
    告上訴意旨仍以其符合自首規定，請求減輕其刑，並認本案
    犯行與其前犯之妨害風化罪，罪質不同，應無依累犯規定加
    重其刑之適用，而執以指摘原判決不當，並無理由，應予駁
    回。　
據上論斷，應依刑事訴訟法第368條，判決如主文。
本案經檢察官黃永福提起公訴，檢察官張富鈞追加起訴，檢察官
王雪惠到庭執行職務。
中　　華　　民　　國　　110 　年　　9 　　月　　8 　　日
            刑事第三庭  審判長法　官　邱  顯  祥
                              法　官　李  明  鴻
                              法　官　楊  欣  怡       
以上正本證明與原本無異。
如不服本判決應於收受送達後20日內向本院提出上訴書狀，其未
敘述上訴之理由者，並得於提起上訴後20日內向本院補提理由書
（均須按他造當事人之人數附繕本）「切勿逕送上級法院」。因
疫情而遲誤不變期間，得向法院聲請回復原狀。

                              書記官  陳  緯  宇
　　　　　　　　　　　　　　　 
中　　華　　民　　國　　110 　年　　9 　　月　　8 　　日